臺灣臺中地方法院刑事判決　　　　　　　94年度訴字第2805號
　　公　訴　人　臺灣臺中地方法院檢察署檢察官
　　被　　　告　丙○○
　　　　　　　　　　　　（
　　指定辯護人　江來盛律師
上列被告因準強盜案件，經檢察官提起公訴（94年度偵字第1235
1號），本院判決如下：
    主  文
丙○○意圖為自己不法之所有，而搶奪他人之動產，因防護贓物
，當場施以脅迫，累犯，處有期徒刑伍年捌月。
扣案之木質握把壹支沒收。
    犯罪事實
一、丙○○曾因違反毒品危害防制條例案件，經本院以89年度易
    字第2701號判處有期徒刑6月確定，於民國89年11月13日易
    科罰金執行完畢。仍不知悔改，復於94年7月30日晚間某時
    ，騎乘車牌VPI-478號輕型機車，由大里市往霧峰鄉方向行
    駛，於行經臺中縣大里市○○路○段某處時，因不滿被同向
    行駛之乙○○所騎乘車牌JKR-925號重型機車超越，遂於同
    日晚間9時許，在同路段157號前攔停JKR-925號機車，並大
    聲辱罵乙○○（辱罵內容不清楚，乙○○亦未提出公然侮辱
    之告訴），乙○○下車後，見丙○○甚為兇惡，為避免發生
    糾紛，乃轉身欲騎乘機車離去，詎丙○○見乙○○頸上配戴
    1條金項鍊（重9.37錢），竟意圖為自己不法之所有，趁乙
    ○○轉身不及抗拒之際，以徒手方式，自乙○○側面將該金
    項鍊扯下而搶奪之，得手後，放入其褲子口袋內，乙○○於
    金項鍊被搶後，立即趨前索討，惟丙○○為防護贓物，乃從
    騎乘之VPI-478號機車之置物箱內取出其所有無鎚頭部分之
    木質握把1支，對乙○○恫嚇稱：「不要過來，你再過來就
    讓你死」，當場對乙○○施以脅迫，致乙○○心生畏懼而放
    棄索討。丙○○隨即於同日晚間9時50分許，前往臺中縣大
    里市○○路873號「萬寶銀樓」，將上開金項鍊以新臺幣（
    下同）14,055元售予不知情之銀樓負責人吳權玶，再以此贓
    款當中之8,500元，向姓名年籍不詳之友人購得BEN Q牌手機
    1 支。嗣經乙○○報警循線於同日晚間10時30分許，在臺中
    縣霧峰鄉○○路74巷89弄1號丙○○住處門前，查獲正騎乘
    VPI -478號機車返家之丙○○，並在其身上扣得BEN Q牌手
    機1支及剩餘贓款5,555元，丙○○再帶警察至臺中市○○路
    與三民路口，扣得遭其丟棄之前揭木質握把1支。
二、案經臺中縣警察局霧峰分局報請臺灣臺中地方法院檢察署檢
    察官偵查起訴。
    理  由
一、訊據被告丙○○，固坦承於上揭時、地與被害人乙○○發生
    騎乘機車之超車糾紛，案發當天伊確有從騎乘之機車前置物
    箱內拿出扣案之木質握把1支指著乙○○，並有拿乙○○的
    金項鍊至萬寶銀樓賣得14,055元，且以該款項中之8,500元
    向姓名年籍不詳的友人購買BEN Q牌手機1支，買手機後餘款
    即為扣案之5,555元等事實，惟矢口否認有搶奪及為防護贓
    物而施以脅迫之行為，辯稱：伊沒有搶奪乙○○金項鍊的犯
    罪動機，因為上揭時、地，係屬交通人車來往繁忙之處，若
    伊真要搶奪財物，應該會選擇隱密的時地下手，始符合經驗
    法則，伊當天與乙○○發生騎乘機車之超車糾紛，在彼此相
    互衝突中，伊只有撥掉乙○○的安全帽，但沒有搶奪乙○○
    之金項鍊並放入褲子口袋，該金項鍊可能是在撥安全帽時，
    被連帶扯到鬆脫掉落，伊係於離開後，在大里市○○○路口
    停等紅綠燈時，才發現機車腳踏板上有一條金項鍊，伊因失
    業很久，經濟困窘，遂將該條金項鍊拿去變賣，另伊手持木
    質握把指著乙○○，係因為伊與乙○○發生前揭超車糾紛後
    ，看到乙○○靠過來，以為乙○○將對伊施加攻擊，出於自
    我防衛的意思，且伊也沒有對乙○○恫稱：「不要過來，再
    過來就讓你死」云云。
二、經查，(一)前揭被告坦承不諱之事項，有關超車糾紛及被告手
    持木質握把指著乙○○部分，核與證人即被害人乙○○之指
    述情節相符，並有扣案之木質握把1支、臺中縣警察局霧峰
    分局扣押物品目錄表一紙及被告遭查獲情形之照片三張附卷
    可佐（參警卷第32頁、第37頁），有關被告坦承將乙○○之
    金項鍊賣出得款14,055元，並以部分贓款購入BEN Q手機1支
    ，而剩餘款項5,555元部分，核與證人即萬寶銀樓負責人吳
    權玶於警詢及檢察官偵訊時之證述情節相符（參警卷第19頁
    ~20頁及偵卷第35~36頁），並有贓物認領保管單一紙（參警
    卷第33頁）、吳權玶提出之萬寶銀樓金飾買入登記簿影本一
    紙、金項鍊照片二張（參偵卷第40頁、第41頁）、臺中縣警
    察局霧峰分局扣押物品目錄表一紙附卷為據（參警卷第28頁
    ），復有扣案之BEN Q手機1支及贓款5,555元可憑，被告坦
    認此部分之事實，足堪採信。(二)被告搶奪乙○○之金項鍊，
    並放入褲子口袋帶走部分，除經證人即被害人乙○○於警詢
    、檢察官偵訊中及本院審理時一再指證綦詳外，復據被告於
    警詢、檢察官偵訊時分別供稱：「因為我跟他會車時他用眼
    睛瞪我，所以我不爽一時衝動才從他的脖子扯下他的項鍊。
    」（參警卷第13頁）、「…與被害人有發生口角，我才將被
    害人金項鍊拉下來。…被害人用異樣眼光看我，我才與其衝
    突，我才扯下其金項鍊。」、「…接著他轉身要走，我從背
    後有見他的金鍊子我就拉下來，…」（參偵卷第13頁、第26
    頁）等語，參諸乙○○在本院結證稱：「（問：金項鍊被扯
    下來的時候的感覺與被撥下來的感覺不同，你是否可以回想
    當初的感覺是哪一種？）有被扯下來的感覺」、「（問：你
    被搶的金項鍊買多久了？）六、七年」、「（問：這六、七
    年你都常常在戴？）一直戴著都沒有拔下來過」（參本院卷
    第54頁審判筆錄），證人吳權玶在檢察官偵訊中結證稱：「
    被告拿來賣時，該項鍊少了項鍊的鎖頭，他說因為鎖頭壞掉
    了，所以他要賣掉」（參偵卷第35頁筆錄），可知乙○○之
    該條金項鍊確遭被告刻意拉下，若被告僅有撥乙○○安全帽
    之動作，一般情形該金項鍊順勢掉落之可能性極低，乙○○
    也不易察覺，該項鍊亦只是鬆開，不可能鎖頭脫離項鍊而不
    見，且乙○○原已轉身欲行離去，卻又回頭趨前靠向被告，
    必是其發現金項鍊遭搶欲索回之故，本院因認被告所辯與常
    情有違，並與事實不符，不足採信。(三)被告手持木質握把指
    著乙○○，並恫稱：「不要過來，你再過來就讓你死。」部
    分，除經被告坦認有從其機車之前置物箱取出扣案之木質握
    把1支指著乙○○外，並經乙○○於警詢、檢察官偵訊中及
    本院審理時一再指陳在卷，又乙○○之父親阮政福在檢察官
    偵訊中結證稱：「被告拿走之該條金項鍊，是我媽媽留下來
    給我老婆，我老婆留下來給我兒子」（參偵卷第33頁筆錄）
    ，另本院勘驗該支扣案木質握把，其樣子如警卷第37頁照片
    所示，顏色漆黑，長度約二十公分許；茲該條金項鍊重達9.
    37錢，且是乙○○祖母留給乙○○之母親，乙○○之母親再
    留給乙○○，對乙○○言具有傳家紀念之深刻意義，乙○○
    於檢察官偵訊中亦陳稱「這條鍊子對我來說非常重要」（參
    偵卷第25頁筆錄），是以乙○○當時若非遭到被告手持木質
    握把加上言語恫嚇「不要過來，你再過來就讓你死」之整體
    脅迫，心中感到害怕，其當無放棄索討該金項鍊之理，本院
    因認乙○○所言與常情均甚符合，堪以採信，反之被告所辯
    ，顯係卸責之詞，不足憑採。本件事證已臻明確，被告犯行
    堪以認定，應予依法論科。
三、按刑法第329條準強盜罪之構成，只需行為人主觀上本乎防
    護贓物之目的而當場施予脅迫行為即足充之，至於具體之客
    觀外在情形如何，則非所問（參最高法院92年度臺上字第87
    0號判決），是以被告為防護贓物手持木質握把對乙○○脅
    迫稱：「不要過來，你再過來就讓你死。」等語，致乙○○
    心生畏怖停止追索，即已符合準強盜罪之構成要件。核被告
    於搶奪乙○○之金項鍊後，因防護贓物，而當場對乙○○施
    以脅迫之犯行，係犯刑法第329條、第328條第1項之準強盜
    罪。又被告曾因違反毒品危害防制條例案件，經本院以89年
    度易字第2701號判處有期徒刑6月確定，於89年11月13日易
    科罰金執行完畢，此有臺灣臺中地方法院檢察署刑案資料查
    註紀錄表（參偵卷第1~3頁）、臺灣高等法院被告前案紀錄
    表（參本院卷第5~8頁）各一紙附卷可稽，其於五年內再犯
    本件有期徒刑以上之罪，為累犯，應依刑法第47條規定，加
    重其刑。爰審酌被告前有施用毒品經觀察勒戒及處以徒刑之
    犯行紀錄，素行不佳，年輕力盛，不思進取，犯罪動機在於
    搶奪他人財物供己花用，所實施之搶奪行為，容易造成被害
    人身體傷害，且為防護贓物，而當場以木質握把對被害人施
    以脅迫行為，惡性非輕，犯後復飾詞掩飾，顯無悔意等一切
    情狀，量處如主文所示之刑。蒞庭公訴人雖請求本院判處被
    告有期徒刑八年，惟本院忖諸被告本件犯罪僅搶得金項鍊一
    條，且已由其母親丁○○賠償乙○○，雙方達成和解，此有
    和解書一紙附卷為憑（參偵卷第45~46頁）等情，認處被告
    前揭刑罰已足收懲儆之效，公訴人請求尚屬過重，不宜酌採
    。扣案之木質握把1支，係供犯罪所用之物且屬被告所有，
    此經被告陳明在卷，應依刑法第38條第1項第2款宣告沒收。
    另按因贓物變得之財物，以贓物論，刑法第349條第3項定有
    明文，則贓物原物之代替物，仍屬贓物，並不以被害人有追
    求權為必要，又所謂犯罪所得之物，乃指因犯罪所直接取得
    之原物而言，若非因犯罪直接所得之物，如變賣盜贓或詐欺
    、侵占之物所得之價金，即不得依此規定諭知沒收（參照最
    高法院86年度臺上字第2349號、93年度臺上字第4270號判決
    ），茲被告以搶奪所得金項鍊1條，予以變賣後獲得款項14,
    055元，購買BENQ手機1支（價款8,500元）、餘額5,555 元
    ，如前所述，仍無礙其為贓物之性質，而非屬被告因犯罪所
    得之物，亦非屬違禁物，應不得為沒收之諭知，起訴檢察官
    請求併予宣告沒收，容有誤會。末本件警察在被告身上雖尚
    扣得NOKIA手機1支，但因與本件犯罪無關，因此無庸宣告沒
    收，併此敘明。
據上論斷，應依刑事訴訟法第299條第1項前段，刑法第329條、
第328條第1項、第47條、第38條第1項第2款，判決如主文。
本案經檢察官甲○○到庭執行職務
中　　華　　民　　國　　94　　年　　10　　月　　14　　日
　　　　　　　　　臺灣臺中地方法院刑事第十三庭
                        審判長法  官  陳慧珊
                              法  官  許月馨
                              法  官  李秋娟
上為正本係照原本作成
如不服本判決，應於判決送達後10日內向本院提出上訴狀，上訴
於臺灣高等法院臺中分院 (須附繕本)。
                              書記官  吳慕先
中　　華　　民　　國　　94　　年　　10　　月　　14　　日
附錄論罪科刑法條：
刑法第325條 (普通搶奪罪)
意圖為自己或第3人不法之所有，而搶奪他人之動產者，處六月
以上五年以下有期徒刑。
因而致人於死者，處無期徒刑或七年以上有期徒刑，致重傷者，
處三年以上十年以下有期徒刑。
第1項之未遂犯罰之。
刑法第329條
竊盜或搶奪，因防護贓物、脫免逮捕或湮滅罪證，而當場施以強
暴脅迫者，以強盜論。
刑法第328條第1項
意圖為自己或第三人不法之所有，以強暴、脅迫、藥劑、催眠術
或他法，至使不能抗拒，而取他人之物或使其交付者，為強盜罪
，處五年以上有期徒刑。
